Service national des travaux (ministère de la Culture et de la Communication). Archives du service national des travaux du ministère de la Culture. Bâtiments publics (1979-1996)
Archives Nationales (France)
- Yvelines (78), 1978-1997; 20080324/756-20080324/899
  - Versailles – Domaine national de Versailles et de Trianon, 1978-1997; 20080324/819-20080324/899
    - Trianons, hameau de la Reine, pavillons et bâtiments des jardins, parc, jardins, 1981-1997; 20080324/865-20080324/886
      - Grand Trianon. - Restauration du salon des familles, 1983-1988; 20080324/867
      - Communs de Trianon. - Réfection des couvertures, 1987-1988; 20080324/868
      - Glacières de Trianon. - Rénovation des chaufferies, 1987-1988; 20080324/869
      - Hameau de la Reine, 1982-1989; 20080324/870
        Réfection des couvertures en chaume des fabriques (1982).
        Étude sur le chauffage et la ventilation des fabriques (1983-1984).
        Restauration des menuiseries et de l'escalier de la maison de la Reine (1984-1986).
        Étude préalable à la restauration du hameau (1989).
      - Orangerie, 1982-1985; 20080324/871-20080324/872
        - Étude d'étanchéité de la terrasse, 1985; 20080324/871
        - Restauration des croisées, 1982-1984; 20080324/872
      - Pavillon de la Lanterne, 1985-1997; 20080324/873-20080324/874
        Pour les autres résidences présidentielles voir index.
        - Gros travaux, 1989-1997; 20080324/873
          Création d'un bassin de natation et d'un court de tennis (1989).
          Restauration extérieure générale (1997).
          Travaux urgents [menuiserie, curage, pompage, maçonnerie, peinture, couverture]: plans (1993, 1996).
        - Travaux techniques et de sécurité, 1985-1989; 20080324/874
          Création d'un circuit d'arrosage (1989).
          Aménagement d'une salle de bain (1989).
          Réfection des peintures de l'ensemble des locaux (1989).
          Réfection des conduits de fumée (1988).
          Installation d'une hotte de cuisine (1985).
          Réfection du réseau d'assainissement (1988-1989).
          Travaux de chauffage (1985-1987).
          Mise en conformité des installations électriques (1988).
      - Pavillon des Matelots. - Réfection des couvertures, 1989; 20080324/875
      - Pavillon des Sources. - Ravalement des façades, 1986-1989; 20080324/876
      - Pavillon Frais. - Réfection du décor sculpté, 1988; 20080324/877
      - Pavillon des Assyriens. - Réfection de la façade est, 1982, 1985; 20080324/878
      - Potager du Roi, école nationale supérieure d'horticulture (ENSH), 1985-1988; 20080324/879
        Réfection de la couverture du pavillon A sur rue (1985).
        Réfection d'enduit sur murs (1987-1988).
        Réfection de l'étanchéité du bassin du potager (1988).
      - Murs et sauts de loup. - Remise en état, 1984-1985; 20080324/880
      - Bosquet de l'Encelade. - Étude préalable à la restauration, 1990; 20080324/881
      - Bosquet de la Colonnade. - Restauration, 1989-1990; 20080324/882
      - La Petite Venise. - Aménagement de sanitaires, 1986-1988; 20080324/883
      - Serres de Folichancourt et de Châteauneuf. - Mise en place de chaudières de secours, 1987; 20080324/884
      - Allées. - Fourniture de barrières de route et réfection des barrages en épieux, 1985; 20080324/885
      - Autres travaux dans le parc, 1984-1989; 20080324/886
        Aménagement de l'éclairage (1986, 1989).
        Réfection des treillages et palis (1984).
        Régénération du parc (2e tranche) (1985).
        Travaux (1985).
    - Eaux et fontaines, 1984-1988; 20080324/887-20080324/895
      - Pièce d'eau des Suisses. - Travaux d'étanchéité et de drainage, 1984-1988; 20080324/887
      - Grand Canal. - Curage et pose de canalisations, 1984-1985; 20080324/888
      - Grand lac de Trianon. - Pose de canalisations pour l'alimentation, 1988; 20080324/889
      - Grand lac de Trianon. - Pose de canalisations pour l'alimentation, 1988; 20080324/889
      - Sources de Colbert. - Réhabilitation, 1987; 20080324/890
      - Réservoir de Montbauron. - Pose de canalisations pour l'alimentation du domaine, 1988; 20080324/891
      - Réservoirs de l'aile. - Remise en état de l'étanchéité, 1986; 20080324/892
      - Rivière anglaise de Trianon. - Travaux d'étanchéité du 3e tronçon, 1988; 20080324/893
      - Char d'Apollon. - Travaux de curage à sec, 1986; 20080324/894
      - Autres travaux techniques d'entretien des fontaines, 1985-1988; 20080324/895
        Conduite de 325, établissement de canalisation et mise en place de robinetterie (1988).
        Bassins et réservoirs, travaux de curage à sec (marchés prévus en 1986) (1985).
        Effets d'eau du parc, travaux sur le fonctionnement automatique (1986).
    - Autres travaux sur le domaine, 1984-1993; 20080324/896-20080324/899
      - Logements du domaine, 1984-1988; 20080324/896-20080324/897
        - Réfection, 1984-1988; 20080324/896
        - Travaux de petits équipements, 1984-1986; 20080324/897
      - Petits équipements. - Travaux, 1984-1987; 20080324/898
      - Travaux techniques et de sécurité, 1986-1993; 20080324/899
        Réfection du réseau incendie (1986).
        Aménagement d'un nouvel accès pour l'UP3 (1987).
        Étude préalable à la réfection et à la mise en conformité des installations techniques (1988).
        Remise en état des locaux de l'autocommutateur (1989).
        Remplacement de l'autocommutateur (1987).
        Mise en conformité des postes à pyralène (1989).
        Alimentation haute tension du château (1993).
        Réfection de l'installation téléphonique (1988).
- Vienne (86), 1987-1994; 20080324/900
  Poitiers - Hôtel Jean Moulin de Rochefort.
  Carnet d'identité du bâtiment. - Édition [description générale de l'édifice, historique des travaux réalisés, inventaire des éléments de construction].
- Haute-Vienne (87), 1990-1996; 20080324/901-20080324/908
  - Limoges - Ecole nationale supérieure des arts décoratifs, 1990-1995; 20080324/901-20080324/907
    - Reconstruction de l'école et création d'un centre de recherche sur les arts du feu. - Organisation d'un concours d'architecture en vue de désigner le futur maître d’œuvre, 1990-1992; 20080324/901
    - Reconstruction de l'école, 1993-1995; 20080324/902-20080324/907
      - Plans, 1993-1995; 20080324/902-20080324/906
        - Récolement [plomberie, chauffage, climatisation], 1993-1994; 20080324/902
        - Gros œuvre maçonnerie, 1993; 20080324/903
        - Charpente métallique, 1993; 20080324/904
        - Serrurerie métallerie, 1993; 20080324/905
        - Ouvrages exécutés, 1995; 20080324/906
      - Matériel installé, 1995; 20080324/907
        Documentation technique [électricité, alarmes, traitement de l'air, téléphone, luminaires].
  - Limoges - Musée national Adrien Dubouché, 1994-1996; 20080324/908
    Extension et réorganisation du musée. - Étude de programmation architecturale, technique et financière.
- Essonne (91), 1966-1993; 20080324/909-20080324/914
  - Massy-Antony - Bibliothèque d'application de l'école nationale supérieure des bibliothèques, 1966-1990; 20080324/909
    Locaux. - Aménagements.
  - Souzy-la Briche - Domaine national (résidence présidentielle), 1988-1993; 20080324/910-20080324/914
    - Bâtiments et accès, 1988-1993; 20080324/910-20080324/911
      - Travaux de clos et couvert, 1988-1993; 20080324/910
        Couverture de la grange extérieure au château contiguë à la cour de l'école, travaux de rénovation (1989-1990).
        Toiture d'une ferme attachée au domaine, remise en état (1992).
        Façades et maçonneries côté parc, rénovation (1988-1989).
        Berges canaux, réfection des murs d'enceinte (1992-1993).
        Chapelle, réfection du mur et divers (1990-1991).
        Portails, mise en sécurité (1993).
        Tourelles, restauration (1993).
        Clôture, travaux divers (1991).
        Mur de clôture, réfection (1990-1992).
        Divers travaux de charpente et de menuiseries (1989).
      - Travaux d'aménagement et d'entretien, 1988-1993; 20080324/911
        Chenils, construction (1989).
        Annexes techniques au bois des roches, projet de construction (1993).
        Pavillon du gardien, rénovation (1988-1989).
        Communs, aménagement (1989-1992).
        Anciens communs et château, peinture intérieure (1993).
        Terrasse au droit de la chapelle, réfection (1989).
        Sous-sol du pavillon du gardien, création d'une cuisine (1991-1992).
        Cuisine, peinture (1991).
        Sols aux abords des bâtiments, aménagement (1989).
        Voirie, remise en état (1990-1992).
        Contrats techniques (1993).
        Divers travaux de menuiserie et de peinture (1989).
    - Parc, 1988-1993; 20080324/912-20080324/914
      - Travaux d'aménagement, 1988-1991; 20080324/912
        Eau potable et électricité de différents secteurs, alimentation (1988-1991).
        Pont de pierres sur la Renarde, reconstruction (1993).
        Carrière et parcours hippique, aménagement (1990-1991).
        Divers travaux de maçonnerie et terrassement, réalisation (1989).
        Réseau d'arrosage, rénovation (1989).
      - Roseraie, 1989-1992; 20080324/913
        Restauration (1989-1991).
        Marches, réfection (1989).
        Jet d'eau dans le bassin central, création (1992).
      - Plantations, 1988-1993; 20080324/914
        Programme de restructuration des espaces extérieurs (1990).
        Travaux d'aménagement et de plantations (1988).
        Abattage, élagage, plantations (1993).
        Travaux de drainage et plantations côté route de Villeconin (1990-1992).
        Remplacement d'arbres morts formant écran contre le mur de clôture du parc (1991).
- Hauts-de-Seine (92), 1982-1996; 20080324/915-20080324/961
  - Meudon – Villa des Brillants (musée Rodin), 1985-1989; 20080324/915
    Couverture en cuivre.- Réfection complète.
  - Rueil-Malmaison - Domaine national et musées de Malmaison et de Bois-Préau, 1983-1996; 20080324/916-20080324/929
    - Domaine, 1983-1994; 20080324/916-20080324/919
      - Communs. - Réfection de logements de fonction, 1983-1991; 20080324/916
      - Pavillon des Oeillets, 1984-1985; 20080324/917
        Restauration de l'angle sud-ouest des façades et réfection des peintures intérieures (1985).
        Travaux d'assainissement (1984).
      - Parcs et jardin, 1983-1989; 20080324/918
        Élagage et abattage d'arbres, réfection d'allées (1983, 1985).
        Parc de Malmaison, restauration et équipement (1986).
        Statue de Neptune, restauration (1985-1988).
        Parc de Bois-Préau, réfection d'une serre pour les jardiniers (1987-1989).
      - Interventions ponctuelles. - Suivi de l'architecte, 1993-1994; 20080324/919
    - Château de Malmaison, 1983-1996; 20080324/920-20080324/928
      - Véranda d'entrée. - Réfection, 1988-1992; 20080324/920
      - Vestibule d'honneur (donnant sur la salle à manger de l'impératrice). - Restauration, 1990-1992; 20080324/921
      - Salles du rez-de-chaussée. - Étude préalable à la restauration des décors, 1988; 20080324/922
        Il s'agit du vestibule d'Honneur, de la salle à manger, de la salle du Conseil, de la salle de billard, de l'antichambre du salon, du salon doré, et du salon de musique.
      - Salle à manger. - Restauration du décor peint, 1985; 20080324/923
      - Salon de musique. - Restauration du parquet, 1992-1993; 20080324/924
      - Salle de billard. - Restitution des décors, 1993-1996; 20080324/925
      - Salon doré et salle II au 1e étage. - Restauration des parquets, 1983; 20080324/926
      - Locaux des personnels et surveillants, 1988-1989; 20080324/927
        Réfection générale (1988).
        Réfection du parquet (1989).
      - Aménagements techniques, 1987-1989; 20080324/928
        Remplacement du câble général du téléphone entre le local gardien et le local jardinier (1988).
        Réfection du réseau incendie de la Cour d'Honneur (1987-1989).
    - Château de Bois-Préau, 1987-1989; 20080324/929
      Façades. - Remise en état des menuiseries extérieures.
  - Saint-Cloud - Domaine national de Saint-Cloud, 1982-1995; 20080324/930-20080324/950
    - Parc et enceinte, 1983-1995; 20080324/930-20080324/944
      - Murs, 1983-1994; 20080324/930-20080324/931
        - Réfection des murs de clôture du parc, 1988-1994; 20080324/930
        - Construction d'un mur de soutènement et remise en état consécutive au glissement de terrain du 11 avril 1983 (1983-1985); remise en état d'un mur de soutènement allée de Breteuil (1988), 1983-1988; 20080324/931
      - Entrées du parc, 1986-1990; 20080324/932-20080324/934
        - Installation d'un poste de péage grille de Ville d'Avray (1986); remise en état de la porte Blanche (1988), 1986-1988; 20080324/932
        - Remise en état de la grille du Mail, 1990; 20080324/933
        - Remise en état de l'entrée de Garches, 1987; 20080324/934
      - Allées du parc, 1987-1992; 20080324/935-20080324/937
        - Réfection et régénération des talus du bas-parc et plantations d'alignements de l'allée de la Lanterne (1987-1991); remise en état des allées consécutive à l'orage du 17 juin 1986 (1987), 20080324/935
        - Réfection des allées de la Carrière et de Chartres, régénération des arbres d'alignement de l'allée d'Orléans et des carrés du Piqueur et du Terrier Blanc (1989-1990); réfection de l'allée de Chamillard (1992); réfection de l'allée du Mail (1991), 1989-1992; 20080324/936
        - Réfection des allées du Fer à Cheval et Brosse, 1986; 20080324/937
      - Pont de Chamillard. - Reconstruction, 1987-1992; 20080324/938
      - Eaux et fontaines, 1985-1994; 20080324/939
        Études (1994).
        Remplacement de canalisations aux bassins Saint-Jean et du Gros Bouillon (1992).
        Réalisation d'un chape de protection d'étanchéité au bassin des 24 jets (1987).
        Restauration du bassin des Goulottes (1991).
        Remise en état de l'étanchéité du bassin de Breteuil (1985).
        Arrosage du jardin de Trocadéro (1987).
      - Parc et étang de Villeneuve. - Réhabilitation, 1984; 20080324/940
      - Serres de Sèvres, 1984-1987; 20080324/941
        Remplacement des chaudières (1987).
        Remise en état de la serre n° 3 (1984).
      - Plantations et voieries. - Régénération et réfection, 1988; 20080324/942
      - Arbres. - Abattage et taille, 1986-1989; 20080324/943
      - Autres travaux d'amélioration du parc et interventions ponctuelles, 1986-1995; 20080324/944
    - Bâtiments et institutions installées dans le domaine, 1982-1995; 20080324/945-20080324/950
      - Bâtiment Malaquais et pavillon de la grille de Sèvres, 1982-1990; 20080324/945
        Réfection de couvertures et ravalement (1982).
        Installation de chauffages individuels (1989-1990).
      - Bâtiment du garde meuble. - Création de logements, 1994; 20080324/946
      - Logements. - Réfection, aménagements, 1982-1993; 20080324/947
      - Agence des bâtiments de France. - Réaménagement, 1985-1988, 1992; 20080324/948
      - Institut Pasteur, 1985-1992; 20080324/949
        Curage de la rivière anglaise (1992).
        Réfection de deux souches de cheminées (1986-1988).
        Réfection partielle du mur de clôture sur la route nationale 407 (1987).
        Ravalement du pavillon des cent gardes (1985).
      - Villa des Jardies, pavillon Gambetta (Sèvres), 1990-1991, 1995; 20080324/950
        Restauration (1990-1991).
        Inventaire, marquage des objets mobiliers (1995).
  - Sèvres – Manufacture et musée nationaux de la céramique, 1982-1995; 20080324/951-20080324/960
    - Manufacture nationale, 1982-1994; 20080324/951-20080324/955
      - Bâtiments 7, 8, 15, 17, 1985-1993; 20080324/951
        Couvertures, réfection: étude et permis de construire (1992-1993).
        Bâtiment 8, réfection des chéneaux (1987-1988).
        Travaux divers (1985-1986).
      - Bâtiments 6, 7 et 16, 1984-1991; 20080324/952
        Restauration des verrières du bâtiment 7 et des couvertures du bâtiment 16 (1991).
        Aménagement du premier étage du bâtiment 6 (1984-1987).
        Réfection et aménagement d'une partie des ateliers (pâte tendre, grand atelier, décoration n° 1, plâtre) (1987-1991).
      - Bâtiment 23. - Aménagement, 1984-1991; 20080324/953
      - Bâtiments 16, 7 et 8, 1990-1991; 20080324/954
        Ateliers, réaménagement (1990-1991).
        Travaux complémentaires (1991).
      - Locaux, 1982-1994; 20080324/955
        Aménagement de deux ateliers et de la sous-station de chauffage (1982-1983).
        Aménagement du logement du conservateur (1994).
        Travaux divers d'entretien et de sécurité (1985-1991).
    - Musée national de la céramique, 1988-1995; 20080324/956-20080324/959
      - Aile sud, versants ouest. - Couverture, réfection, 1990-1992; 20080324/956
      - Aile nord, versant ouest. - Couverture, réfection, 1989-1991; 20080324/957
      - Ailes sud et nord, versants est et sud et versants est et nord. - Couverture, achèvement, 1991; 20080324/958
      - Locaux et installations techniques, 1988-1995; 20080324/959
        Réaménagement (1990).
        Réserve, aménagement (1991).
        Toilettes publiques, aménagement (1993-1995).
        Remplacement de deux ascenseurs par un monte-charges (1988-1989).
    - Manufacture et musée de Sèvres, 1989-1994; 20080324/960
      Espaces d'accueil. - Étude de public et de programmation.
  - Ville d'Avray, 1985-1993; 20080324/961
- Seine-Saint-Denis (93), 1988; 20080324/962
  Maison de la Légion d'Honneur (Saint-Denis); Cour Bayard: étude préalable à la restauration.
- Val-de-Marne (94), 1979-1996; 20080324/963-20080324/975
  - Vincennes - Château, 1979-1996; 20080324/963-20080324/975
    - Chapelle, 1979-1994; 20080324/963-20080324/965
      - Clocheton sud-ouest. - Restauration, 1990-1994; 20080324/963
      - Façade ouest, 1979-1992; 20080324/964
        Restauration du gable (1979-1992).
        Restauration de la façade (1986-1987).
        Restauration des rampants et fleurons (1983-1992).
      - Électricité. - Alimentation, 1984-1985; 20080324/965
    - Donjon, 1984-1996; 20080324/966-20080324/968
      - Chemin de ronde. - Réfection des couvertures, 1994-1996; 20080324/966
      - Mur d'enceinte du fossé nord. - Restauration, 1987-1988; 20080324/967
      - Autres travaux, 1984-1994; 20080324/968
        Alimentation électrique (1984-1987).
        Restauration, étude préalable (1989-1990).
        Trois cloches sur le châtelet, étude préalable à l'installation (1990-1994).
        Escalier, consolidation d'urgence (1989-1990).
    - Donjon et chapelle, 1991-1995; 20080324/969
      Nettoyage des enceintes (1991-1995).
      Interventions ponctuelles (1993-1995).
    - Courtines, 1989-1992; 20080324/970
      Désherbage (1989-1990).
      Ouest, reconstruction du mur d'enceinte pour colmater la brèche de la rue Carnot (1989-1990).
      Nord-ouest, étude et nettoyage (1990-1992).
    - Tours, 1990-1996; 20080324/971
      De Salves, consolidation du pont d'accès (1993); fouilles archéologiques (1990).
      Du village, alimentation et installation en électricité (1984-1986); 3e étage, installation du CNRS (1986-1989); 4e étage, consolidation de la charpente et du plancher haut (1986-1988); passage sous le porche, étude de restauration (1994); dépôt de cloches (1993-1995).
      De Salves et du village, étude préalable de restauration (1989).
      De la Reine et de la Surintendance, étude d'étanchéité (1990-1992).; travaux de maçonnerie (1991-1993).
      De Paris et courtine ouest, restauration des parements de la tour et de la courtine (1990-1993).
      Du bois., consolidation de l'escalier (1988-1989).
    - Protection foudre. - Installation de paratonnerres et descentes, 1994-1995; 20080324/972
    - Chambre et cabinet de travail de Mazarin. - Restauration, 1986-1990; 20080324/973
    - Fouilles archéologiques.- Réalisation, 1992-1995; 20080324/974
    - Logements de fonction, dépôt lapidaire et interventions, 1992-1996; 20080324/975
      Rez-de-chaussée, réfection des logements de fonction (1992).
      Dépôt lapidaire, installation (1993).
      Interventions sanitaires (1995).
      Interventions ponctuelles (1992-1996).
- Val-d'Oise (95), 1986-1996; 20080324/976-20080324/988
  - Cergy-Pontoise - École nationale supérieure d'arts, 1988-1995; 20080324/976-20080324/977
    - Étanchéité. - Réfection des menuiseries extérieures, 1992-1995; 20080324/976
    - Laboratoire photographique. - Réfection, 1988-1991; 20080324/977
  - Ecouen – Château et musée national de la Renaissance, 1986-1996; 20080324/978-20080324/988
    - Couverture nord. - Restauration, 1991-1996; 20080324/978
    - Comble nord. - Étude préalable à la restauration des couvertures, 1989; 20080324/979
    - Combles nord et ouest. - Aménagement, 1989-1996; 20080324/980-20080324/982
      - Étude générale, 1992; 20080324/980
      - Aménagement lots n° 1 à 7 [gros-œuvre maçonnerie, charpente plancher bois, menuiserie bois métallerie, cloison doublage, chauffage ventilation, électricité courants forts faibles téléphone alarme détection, peinture décoration], 1989-1996; 20080324/981
      - Plans, 1991-1993; 20080324/982
    - Appartements de Madeleine de Savoie. - Restauration des parquets, 1989-1990; 20080324/983
    - Chapelle, 1988-1992; 20080324/984
      Chauffage, étude préalable à la mise en place (1988).
      Installation (1988-1992).
    - Locaux annexes, 1986-1993; 20080324/985
      Pavillon nord est, aménagement des locaux de service (1987-1992).
      Logements, réfection (1986-1993).
      Annexes de maintenance technique, étude préalable à la construction (1989-1992).
      Aménagement de la caféteria (1989-1990). Locaux des surveillants, réfection (1987-1989).
    - Cour d'honneur. - Assainissement, 1984; 20080324/986
    - Douves, 1990-1992; 20080324/987
      Restauration des maçonneries (1992).
    - Parc et accès, 1986-1996; 20080324/988
      Travaux sous le contrôle de l'O.N.F. (1986-1988).
      Mur de clôture du cimetière et du parc, restauration (1987-1996).
      Fontaine Hortense, étude préalable à la restauration (1990).
      Voie d'accès, aménagement et création d'un parking (1990-1993).
- Travaux concernant plusieurs sites à la fois, 1990-1995; 20080324/989-20080324/996
  - Logements de fonction, 1991-1995; 20080324/989-20080324/995
    - Étude globale de rénovation [Jossigny, Champs-sur-Marne, Manufacture des Gobelins, Service national des travaux], 1991-1992; 20080324/989
    - Logements anciens, réhabilitation, 1991-1995; 20080324/990-20080324/995
      - Versailles, Saint-Germain-en-Laye, Rueil-Malmaison, 1991-1992; 20080324/990-20080324/991
        - Étude globale, 1991-1992; 20080324/990
        - Lots [gros œuvre VRD charpente, plomberie chauffage ventilation couverture, menuiserie, électricité, peinture sol souple], 1991-1992; 20080324/991
      - Versailles [communs de Monsieur, communs de Trianon, pavillon des Matelots]. - Lots [maçonnerie, charpente menuiserie, plomberie chauffage ventilation, électricité, peinture sols collé], 1991-1992; 20080324/992
      - Versailles [Porte de Bailly]. - Lots [gros œuvre, VRD charpente, couverture, menuiserie bois, plomberie chauffage, électricité, peinture revêtement de sols], 1991-1992; 20080324/993
      - Versailles [Chateauneuf, Orangerie de Jussieu et Petit Contrôle]. - Lots [maçonnerie, charpente menuiserie, plomberie chauffage ventilation, électricité, peinture sols collés], 1992-1993; 20080324/994
      - Suivi des travaux, 1991-1995; 20080324/995
  - Parcs et jardins, 1990, 1993; 20080324/996
    Jardins historiques. - Mission d'assistance à la maîtrise d'ouvrage pour les opérations d'aménagement et de restructuration (1993). Étude sur les techniques hydrauliques (1990).